【裁判字號】    88,重上更(三),75
【裁判日期】    900330
【裁判案由】    偽造文書等
【裁判全文】
臺灣高等法院高雄分院刑事判決          八十八年度重上更(三)字第七五號
    上  訴  人
    即  被  告  乙○○
    選任辯護人  林復宏
    上  訴  人
    即  被  告  丙○○
            （即黃清風）
右上訴人因偽造文書等案件，不服臺灣高雄地方法院八十一年度訴字第三五五六號中
華民國八十二年七月卅一日第一審判決（起訴案號：臺灣高雄地方法院檢察署八十一
年度偵字第一０五０四、一六四二五、二三三五七號），提起上訴，判決後，經最高
法院第三次發回更審，本院判決如左：
      主      文
原判決關於乙○○、丙○○（即黃清風）部分撤銷。
乙○○、丙○○共同連續行使偽造私文書、足以生損害於他人，各處有期徒刑壹年肆
月。
如附表壹所示偽造於簽帳單上之署押共參佰零壹枚均沒收。
      事      實
一、乙○○、丙○○（原名黃清風，於八十八年五月廿六日改名）與臧嘉琪、汪惟勤
    （後二人已判處罪刑確定）共同意圖為自己不法之所有，並基於概括之犯意聯絡
    ，共謀偽造信用卡簽帳單，向全融機構詐取財物，約定詐得之款，乙○○與臧嘉
    琪分一半，丙○○與汪惟勤分一半。於民國（下同）八十一年一月間，以乙○○
    、臧嘉琪名義，在高雄市○○區○○路九七號及九九之一號，設立展祥、豪諾（
    以上臧嘉琪名義）、毅華、自豪（以上乙○○名義）等四家珠寶店，並於八十一
    年一月卅一日，與甲○○○銀行高雄分行（下稱匯豐銀行）簽約成為該銀行之信
    用卡特約商店。該銀行乃於八十一年二月十二日在上開珠寶店裝設授權端末機一
    台。再由汪惟勤、乙○○及黃清風至香港，向不詳姓名成年人購買如附表壹貳所
    示之偽造ＶＩＳＡ、ＭＡＳＴＥＲＣＡＲＤ卡（卡號如附表壹、貳所示），而自
    八十一年二有廿九日起，至同年四月五日止，由汪惟勤在某不詳處所，偽造信用
    卡之簽帳單，計三百零一張（詳如附表壹所示）後，再交由臧嘉琪、乙○○持以
    至匯豐銀行請款，先後向該銀行詐取新臺幣（下同）五百萬三千六百元，除支付
    上述珠寶店之裝潢、房租等支出外，餘款由四人朋分花用，足以生損害於匯豐銀
    行。嗣於八十一年七月廿九日凌晨一時四十五分許，警方在高雄市○○區○○街
    康橋飯店六０五號房，逮獲汪惟勤，而循線查獲上情。
二、案由高雄市政府警察局新興分局、左營分局及法務部調查局高雄市調查處移送臺
    灣高雄地方法院檢察署檢察官偵查起訴。
      理      由
一、訊據上訴人乙○○、丙○○（即黃清風）否認有前開犯行，被告乙○○辯稱：伊
    僅係應臧嘉琪之請託，出名當珠寶店負責人，並不知請款之簽帳單係偽造，亦未
    分得贓款云云。被告丙○○辯稱：伊並未參予，因伊太太之妹係汪惟勤之女友，
    後來臧嘉琪與汪惟勤有爭執，問伊汪惟勤住處時，伊未告訴臧嘉琪，因而挾怨報
    復，伊是帶團至香港，並非與汪惟勤同去云云。
二、惟查：
  (一)前開事實，已據共犯臧嘉琪於高雄市調查處調查時供稱：「民國八十年底，友人
    黃清風告訴我，有破產的信用卡持有人的卡片，可以透過刷卡賺錢，要我設立商
    號，並申請銀行信用卡特約商，以便向銀行詐取款項，我就將此事告知同學乙○○，並介紹乙○○與黃清風等人認識，我們商議後，由黃清風打電話到香港豐
    銀行高雄分行查詢為信用卡特約商的條件，於知道需要那些資料後，由我及乙○○出面委託代書業向高雄市政府申請展祥、豪諾、自豪、毅華等四家珠寶店設立
    登記：：：」，「：：：之後，即由乙○○出面與匯豐銀行信用卡部接洽，正式
    簽約時，我與乙○○出面在珠寶店與匯豐銀行信用卡部鄭副理簽訂特約商合約。
    」「：：：經過數天，黃清風在台北市某咖啡店介紹認識汪惟勤，並表示汪有信
    用卡來源，也知道如何刷卡偽造向銀行請款的帳單」，「民國八十一年一月初，
    我、乙○○、汪惟勤、黃清風商議時，由銀行領取之款項是雙方各一半，即乙○○與我各一半，黃清風、汪惟勤分一半，但正式開店刷卡領款後，因店裡裝潢、
    房租等費用支出，因此領得的錢，除我及乙○○自己留一部分使用外，大部分均
    支付託汪惟勤及黃清風的酒帳及房租使用」，「據乙○○說只領到一部刷卡終端
    機，該部終端機由汪惟勤取走，由汪刷卡製造簽帳單，汪惟勤再將帳單交由我或
    乙○○拿到匯銀高雄分行請款」等語（八十一年度偵字第一六四二五號卷第四三
    頁反面、第四十四頁）。臧嘉琪於歷次審理中，亦均為相同之供述，對於如何設
    立展祥等四家珠寶店，並取得匯豐銀行信用卡特約商店後，偽造信用卡簽帳單，
    向匯豐銀行詐財朋分花用等情節，供述甚詳。被告乙○○、丙○○亦不諱言曾進
    出香港數次（八十一年度訴字第三五五六號卷第五四頁反面、第五五頁）。共犯
    汪惟勤於高雄市調查處調查時，亦供明曾與黃清風（即丙○○）在香港同遊多次
    （八十一年度偵字第一六四二五號卷第三三頁反面），並有汪惟勤及黃清風之入
    出境紀錄附卷可稽（上訴卷第一九三頁）。
  (二)展祥、豪諾、自豪、毅華等四家珠寶店，確有使用偽造信用卡簽帳單，向匯豐銀
    行請款三百零一筆，金額共五百萬三千六百元（詳如附表二所示），其負責人分
    別為被告乙○○及共犯臧嘉琪，復有甲○○○銀行台北分行八十一年八月十四日
    （八一）港匯銀總字第一四五號函暨附件及九十年二月廿一日（九０）港匯銀卡
    字第０一０四四號函暨附件特約商合約書、高雄市政府營利事業登記證影本等在
    卷足憑（八十一年度偵字第一六四二五號卷第六八－七一頁、更三卷）被告乙○○亦不否認其為毅華及自豪珠寶店之負責人，並曾持偽造之簽帳單向匯豐銀行請
    款。而汪惟勤之認識臧嘉琪，係經被告黃清風（即丙○○）之介紹，為汪惟勤所
    供明。就上各情，足證共犯臧嘉琪前開不利於己之供述與事實相符，自得為被告
    等之犯罪證據。
  (三)卷附甲○○○銀行有限公司台北分公司八十六年四月十六日北港匯銀（卡）字第
    七００二二號函稱「本行所開立支票之受款人為臧嘉琪，係抵付毅華、自豪等特
    約商店之信用卡簽帳款無誤」等情（更二卷一第二一八頁）。而共犯臧嘉琪在中
    興商業銀行設立之帳戶（帳號000－00－0000000號），於八十一年
    三月至四月間，分別在三月十九、廿二日、廿三日（兩筆）、廿五日、廿七日（
    兩筆）、廿八日、卅一日及四月二日、六日，存入一四七、二八一元、二四四、
    ０九八元、八九、九六一元、一五０、二二一元、一二二、六二二元、八四、三
    二七元、八四、二三一元、一三一、三一二元、一六二、三五０元、一四二、九
    七三元、一三五、三九九元，共計一、四九四、七七五元，皆係由上海匯豐銀行
    高雄分行付款之票據存款，並有該銀行八十五年十一月二十日興營存字第一九七
    號、八十六年二月五日興營存字第０一八號函暨臧嘉琪帳戶之交易資料明細表等
    附卷可佐（更二卷一第一七三－一七四、二一０、二一０－一頁）。就臧嘉琪之
    邀被告乙○○設立展祥等四家珠寶店，簽約為特約商號，設置端末機，在銀行設
    立帳戶，以提示詐得之票據等情觀之，臧嘉琪可謂本案之主謀，然被告乙○○及
    丙○○均與其有犯意聯絡及行為分擔，自均屬共同正犯。證人即匯豐銀行代理人
    徐震隆於本院前審所證「臧嘉琪是以毅華、自豪與我們簽約，黃清風與乙○○各
    以展祥、豪諾之名義與我們銀行簽約」等語，與上開事證不符，尚非可採。徐震
    隆又證稱「聽銀行內之人員（已離職）講，他們（指被告等）共簽三三一張簽帳
    單」云云，惟超過三０一張部分，並無證據可佐，此部分聽聞之詞，不能採為認
    定事實之證據。
  (四)綜上所敘，本案事證已臻明確，被告等所辯，顯係卸責之詞，殊無足採，犯行均
    堪認定。
三、查被告乙○○、丙○○與臧嘉琪、汪惟勤意圖為自己不法之所有，行使偽造之信
    用卡刷卡，偽造簽帳單，持以行使，向匯豐銀行請款詐財，足以生損害於付款銀
    行，核其等所為，係犯刑法第二百十六條、第二百二十條、第二百十條之行使偽
    造準私文書罪、刑法第二百十六條、第二百十條之行使偽造私文書罪，及刑法第
    三百三十九條第一項之詐欺取財罪。偽造署押於簽帳單，係偽造私文書之階段行
    為，又偽造私文書後持以行使，偽造之低度行為，為行使之高度行為所吸收，均
    不另論罪。公訴人認被告等係成立刑法第二百零一條第二項之行使偽造有價證券
    罪，尚有未洽，起訴法條應予變更。其多次行使偽造準私文書，行使偽造私文書
    及詐取財物，時間緊接，各犯同一之罪名，顯均基於概括之犯意為之，應各依連
    續犯規定，以一罪論。被告等所犯上開之罪間，有方法結果之牽連關係，應從一
    重之行使偽造私文書罪處斷。被告二人與臧嘉琪、汪惟勤間，有犯意聯絡及行為
    分擔，均為共同正犯。
四、原審對被告等論罪科刑，固非無見，惟查(一)原判決附表二乃係附表一簽帳號之整
    理，兩者所列信用卡卡號，有不一致情形，已予更正。(二)原判決認定，本件ＶＩ
    ＳＡ、ＭＡＳＴＥＲＣＡＲＤ卡等信用卡均係偽造，則該信用卡應無原持卡人，
    乃原判決認上訴人之行為，足以生損害於原持卡人云云，即有未當。(三)無積極證
    據足以證明被告持偽造之信用卡向附表所示之飯店、百貨公司等處刷卡消費（
    詳如後述），原審一併予以論處，尚有未合。被告等上訴意旨，否認犯罪，固無
    理由，惟原判決此部分既有可議，自應由本院將原判決此部分撤銷改判。爰審酌
    被告等行使偽造信用卡，偽造簽帳單向金融機構詐領金錢，危害交易安全及金融
    秩序甚鉅，念其無前科紀錄，有原審前科調查表在卷足憑，本案由臧嘉琪主導，
    被告等涉案情節較輕等一切情狀，量處如主文第二項所示之刑，附表壹所示簽帳
    單上偽造之署押三百零一枚，依法宣告沒收。又被告等所詐得之款項甚鉅，犯罪
    後分文未償，又飾詞卸責，未見悔意，本院認不直為緩刑之宣告，併予敘明。
五、公訴意旨另以：被告乙○○與臧嘉琪、汪惟勤，共同基於概括之犯意聯絡，由被
    告汪惟勤利用其英國藉身分及出入香港、本國之便，自民國八十年十二月間起，
    自香港帶大量偽造之ＶＩＳＡ、ＭＡＳＴＥＲＣＡＲＤ卡及白卡等入境，再由
    四人持之至附表所示之飯店、百貨公司等處刷卡消費，其詳如附表所載，因
    認被告二人此部分行為，亦涉有刑法第二百十六條、第二百十條、第三百三十九
    條第一項之行使偽造私文書及詐欺取財罪嫌云云，經訊據被告乙○○矢口否認有
    至附表所示之商店消費，共同被告臧嘉琪亦否認有至該商店消費，經本院前審
    向財團法人聯合信用卡處理中心調閱附表所載之簽帳單影本（原本已逾保存期
    限銷燬），與被告等及汪惟勤及共同被告臧嘉琪之簽名，分別送內政部警政署及
    法務部調查局鑑定，雖均以無簽帳單原本而不予鑑定，有該署（八十三）刑鑑字
    第六四六五五號、七０二四０號函及該局處發技六字第七七九號通知單各一紙
    在卷足憑，惟由肉眼觀察，被告等之簽名與該簽帳單上之簽名，尚無雷同之處，
    有二者附卷可資比對，遍查全卷，又無被告等至上開商店刷卡消費之證據，自不
    得僅以被告等曾有上開偽造簽帳單至匯豐銀行詐領款項，據以推定亦有此部分犯
    行。此外，復查無其他積極證據可資審酌，要屬不能證明有此部分犯罪，因公訴
    人認與前開論罪部分，有連續犯之裁判上一罪關係，故不另為無罪之諭知。
據上論斷，應依刑事訴訟法第三百六十九條第一項前段、第三百六十四條、第二百九
十九條第一項前段、第三百條、刑法第二十八條、第五十六條、第二百十六條、第二
百二十條、第二百十條、第三百三十九條第一項、第五十五條、第二百十九條、罰金
罰鍰提高標準條例第一條前段，判決如主文。
本案經檢察官張其主到庭執行職務。
中    華    民    國         九十       年      三      月     三十     日
                              臺灣高等法院高雄分院刑事第五庭
                                  審判長法官  吳水木
                                        法官  陳朱貴
                                        法官  洪慶鐘
右正本證明與原本無異。
如不服本判決，應於判決送達後十日內向本院提出上訴狀，其未述理由者並應於提
出上訴狀後十日內向本院補提理由書（應附繕本)。
                                      書記官  陳金卿
中    華    民    國         九十       年      四      月      三      日
附錄：本判決論罪科刑法條：
刑法第二百十條
偽造、變造私文書，足以生損害於公眾或他人者，處五年以下有期徒刑。
刑法第二百十六條
行使第二百十條至第二百十五條之文書者，依偽造、變造文書或登載不實事項或使登
載不實事項之規定處斷。
刑法第三百三十九條第一項
意圖為自己或第三人不法之所有，以詐術使人將本人或第三人之物交付者，處五年以
下有期徒刑、拘役或科或併科一千元以下罰金。
                                                                      Ｈ


司法院資訊處製作；財團法人民間司法改革基金會備份。
